台灣高等法院刑事裁定　　　　　　　　　　　　　九十二年度聲再字第五一四號
　　再審聲請人　台灣高等法院檢察署檢察官
　　受 判決 人　甲○○
右聲請人因受判決人偽造文書案件，對於本院九十二年度上易字第一二五八號，中華
民國九十二年九月三十日確定判決（台灣桃園地方法院九十一年度易字第一二九七號
、台灣桃園地方法院檢察署九十年度偵續字第一五一號），聲請再審，本院裁定如左
：
    主  文
再審之聲請駁回。
    理  由
一、聲請人聲請再審意旨如附件再審聲請書所記載。
二、按無罪之判決確定後，有刑事訴訟法第四百二十條第一項第一款、第二款、第四
    款或第五款之情形者，固得為受判決人之不利益，聲請再審，同法第四百二十二
    條第一款定有明文；而同法第四百二十條第一項第二款以原判決所憑之證言已證
    明為虛偽，聲請再審，其證明依同條第二項規定，以經判決確定或其刑事訴訟不
    能開始或續行非因證據不足者為限。
三、經查：（一）聲請人以原判決所憑證人鄭佳惠、黃文進之證言不實，因該證人二
    人與受判決人甲○○有親屬關係，無需具結，無法就偽證部分進行訴訟，自可提
    起再審。惟刑事訴訟法第四百十三條第一項第二款（舊法）之再審條件，其原判
    決所憑之證言，除已經確定判決證明為虛偽者外，必須有相當證據，足以證明其
    為虛偽，始屬相符。此觀於同條第二項後段所載其刑事訴訟不能開始或續行，非
    因證據不足者之文義而自明。至原判決所憑之證言，如因該證人死亡以致偽證案
    件之刑事訴訟不能開始或續行時，亦不能引用原判決法院所已捨棄不採之其他相
    反供證，為該證言虛偽之證明方法。蓋原法院對於證據之憑信力，依法得以自由
    心證而為判斷，自不容更就其已審酌不採之證據，執為再審原因，致與法院得以
    自由心證判斷證據力之法例有所違背（最高法院二十五年度抗字第二九二號判例
    意旨參照）。聲請人以上揭證人所述與另外證人林進發所證述不符，亦與被告辯
    解不符。另舉台灣土地銀行中和分行所檢送房貸戶黃文進相關帳戶明細表，認證
    人鄭佳惠、黃文進提領現金借予受判決人為不實之詞，作為證人偽證之證明方法
    。惟原確定判決已就告訴人所舉證人黃文進之證述、台灣土地銀行中和分行房貸
    戶黃文進相關帳戶明細表為審酌，認不足為受判決人不利之證據，已捨棄不採（
    見原判決第五頁、第六頁），並依台灣土地銀行房屋擔保借款繳息清單，設定抵
    押權之系爭房屋、土地登記謄本、互助會會單、台灣板橋地方法院八十六年度訴
    字第二九○號刑事判決及台灣桃園地方法院八十八年度訴字第四十二號民事判決
    所認定之事實、理由，本於經驗法則、論理法則，依法以自由心證為判決，以被
    告辯解及證人鄭佳惠、黃文發所證述可以採信。揆諸上開法律規定及判例意旨，
    聲請人所為證明方法，尚不足證明證人所述為虛偽，自不合於再審之理由。（二
    ）至聲請意旨其餘主張，被告所言，前後矛盾、與事實不符，原判決事實認定，
    與經驗法則有違云云，均係就原判決事實之認定及證據之取捨重覆為爭執，亦不
    屬再審之理由。本件再審之聲請，自應予以駁回。
四、據上論斷，應依刑事訴訟法第四百三十四條第一項，裁定如主文。
中　　　華　　　民　　　國　　九十三　　年　　　三　　　月　　　十　　　日
                            臺灣高等法院刑事第二十庭
                                審判長法  官　洪　政　雄
                                      法  官　鄧　振　球
                                      法  官　趙　功　恆
右正本證明與原本無異。
不得抗告。
                                      書記官　孫　佩　琳
中　　　華　　　民　　　國　　九十三　　年　　　三　　　月　　　十　　　日
